【裁判字號】    93,訴,540
【裁判日期】    950831
【裁判案由】    偽造文書等
【裁判全文】
臺灣高雄地方法院刑事判決               93年度訴字第540號
公  訴  人  臺灣高雄地方法院檢察署檢察官
被      告  甲○
                      號11樓.
被      告  己○○
被      告  乙○○
被      告  丙○○
上列被告因偽造文書等案件，經檢察官聲請簡易判決處刑（91年
度偵字第13917 、91年偵字第27207 號），本院認不宜以簡易判
決處刑，改依通常訴訟程序審理，被告為有罪之陳述，本院適用
簡式程序辦理，判決如下：
    主  文
甲○共同連續意圖為自己不法之所有，以詐術使人將本人之物交
付，處拘役伍拾日，如易科罰金，以銀元參佰元即新台幣玖佰元
折算壹日。
己○○共同意圖為自己不法之所有，以詐術使人將本人之物交付
，處拘役貳拾日，如易科罰金，以銀元參佰元即新台幣玖佰元折
算壹日。又連續意圖為自己不法之利益，以無線方式盜用他人電
信設備通信，處有期徒刑參月，如易科罰金，以銀元參佰元即新
台幣玖佰元折算壹日。
乙○○共同連續意圖為自己不法之所有，以詐術使人將本人之物
交付，處拘役肆拾日。如易科罰金，以銀元參佰元即新台幣玖佰
元折算壹日。
丙○○共同意圖為自己不法之所有，以詐術使人將本人之物交付
，處拘役貳拾日。
    事  實
一、(一)甲○所經營之永固科技股份有限公司 (下稱永固公司)於
    民國90年間與中華電信股份有限公司南區電信分公司北高雄
    營運處 (下稱中華電信公司南區分公司)簽 訂門號代辦業務
    合約，斯時中華電信公司推出門號搭配送手機方案，詎甲○
    竟利用業務之便，與己○○共同意圖為自己不法所有，基於
    詐欺之犯意聯絡，由甲○利用其所經營之永固公司與中華電
    信公司南區分公司簽訂上開門號代辦業務合約之便，推由己○○在民國90年5 月間，在報紙刊登「辦門號送現金」之分
    類廣告，嗣即招徠不知情之丁○○前來申請辦理手機門號，
    丁○○旋即因施用毒品送觀察勒戒，即由其不知情之太太蔡
    素雲以「丁○○」名義代為填寫行動電話申請書，向中華電
    信公司南區分公司申請行動電話門號一線（門號0000000000
    號），並搭配送行動電話手機，以俗稱「洗手機」之方式，
    共同使中華電信公司人員陷於錯誤，誤認係丁○○本人申辦
    ，而將所申請之門號卡及不詳廠牌之手機交付予甲○及己○○，甲○及己○○則嗣後僅給予丁○○新台幣 (下同)500
    元，嗣即將手機變賣予不詳之人賺取差價金額200 元。(二)嗣
    己○○（非屬從事業務之人）竟另行起意，意圖為自己不法
    之所有，易持有為所有而將前揭門號之ＳＩＭ卡侵占入己，
    並進而意圖為自己不法利益之概括犯意，將前揭門號手機之
    ＳＩＭ卡植入其所有門號不詳之手機內，自90年6 月某日起
    至同年9 月某日止，連續於不詳處所撥打上開門號，向中華
    電信公司傳送該ＳＩＭ卡所代表之無線電磁信號，使中華電
    信公司陷於錯誤，誤以為是合法使用者所撥打，提供行動電
    話通話服務，並將電信費列入丁○○名義之帳單內，以此無
    線方式盜用丁○○所有該行動電話門號之電信設備通信，共
    計盜打詐得新台幣22, 092 元之免繳電信通話費之財產上不
    法利益。
二、甲○復承上詐欺之概括犯意，與乙○○共同意圖為自己不法
    所有，基於詐欺之犯意聯絡，由甲○利用其所經營之「永固
    科技公司」與中華電信公司南區分公司簽訂門號代辦業務合
    約之便，推由乙○○在90年4 月至6 月間，在報紙刊登「辦
    門號送現金」之分類廣告，嗣招徠不知情之姜其偉，由姜其
    偉填寫其母親「姜林生妹」名義於行動電話申請書上，向中
    華電信公司南區分公司申請行動電話門號三線（0000000000
    、0000000000及0000 0000 00號），並含搭配行動電話手機
    ，以上揭同一手法，使中華電信公司人員陷於錯誤，誤認姜
    林生妹係本人申辦搭配手機及門號之方案，而將所申請之門
    號卡及不詳廠牌手機交付予甲○及乙○○，甲○及乙○○則
    僅給予姜其偉1500元（每個門號給予500 元），甲○及乙○○嗣即將手機變賣賺取差價每支200 元，合計賺取不法利益
    600 元。
三、甲○又承上詐欺之概括犯意，與乙○○、丙○○共同意圖為
    自己不法所有，基於詐欺之犯意聯絡，於90年6 月間，由乙○○騎乘機車後載甲○至高雄市○○路某銀行，由甲○將周
    金福（業經台灣高雄地方法院檢察署檢察官92年偵字第1514
    8 號不起訴處分在案）於不詳時、地交付黏貼有戊○○（後
    更名為陳繹弘）身份證資料影本（相片則為他人，非戊○○
    本人），並簽署有偽造「戊○○」之簽名及署押之和信電訊
    股份有限公司（下稱和信電訊公司）行動電話門號申請書，
    交由丙○○持以行使之行為分擔方式，共同向和信電訊公司
    申辦行動電話門號三線（0000000000、00 00000000 及0000
    000000），使和信電訊公司人員誤認確係戊○○本人申請而
    將該三線行動電話門號及不詳廠牌之手機交予甲○、乙○○
    二人，甲○、乙○○再將上開手機變賣，每支手機賺取差價
    200 元，合計獲得不法利益600 元 (渠等三人不知周金福所
    交付上開有偽填戊○○簽名、署押之申請書係偽造)。
四、案經高雄市政府警察局苓雅分局報告台灣高雄地方法院檢察
    署檢察官偵查起訴。
    理  由
壹、有罪部分
一、犯罪事實一部分
  (一)被告甲○、己○○以上揭「洗手機」方式詐取手機再變賣賺
    差價之事實，業據渠等二人於本院審理中坦承不諱，核與證
    人丁○○於警詢中證述之情節大致相符（見編號一卷第47頁
    至48頁)， 此外，並有證人丁○○填寫之同意書、行動電話
    案代辦人一覽表、行動電話業務申請書 (見編號Ｂ卷第51至
    53 頁)，代辦人切結書1 份在卷可稽 (編號一卷第49頁)，
    是被告甲○、己○○此部分自白核與事實相符，堪可採信。
  (二)被告己○○另行起意侵占並盜打行動電話部分
  １刑法第336 條所謂「因業務而持有他人之物」，係指從事一
    定業務之人，因業務而持有他人之物。本件被告己○○係屬
    「跑單幫」之人，業據證人即共同被告乙○○於警詢中之證
    述甚詳（見編號一卷第22頁背面)， 且依卷證資料被告己○○於本件詐欺手機犯罪，只有上揭事實欄所示之丁○○一件
    ，顯難認定被告己○○就其所持有之手機，有一定之業務關
    係，堪認其「非屬從事業務之人」，核先敘明。
  ２被告己○○對此部分事實，業據其於警詢及本院審理中坦承
    不諱 (見編號一卷第34頁-36 頁、本院卷第144 頁)， 並有
    中華電信公司南區分公司93年5 月7 日雄院貴刑堅93年訴54
    0 字第20419 號函及所附之電話交易往來明細查詢單3 紙 (
    見本院卷第77至80頁)在 卷可查，是被告己○○此部分之自
    白，核與事實相符，應堪採信。
二、犯罪事實二部分
    被告甲○、乙○○對上揭事實，業據其於本院審理中坦承不
    諱，核與證人姜其偉於警詢中證述之情節大致相符 (見編號
    一卷第41頁至43頁，第45、46頁)， 此外，並有姜其偉填寫
    之委託書、客戶授權委託書在卷可查 (見編號Ｂ卷第23、24
    頁)， 是被告甲○、乙○○此部分自白亦核與事實相符，足
    堪採信。
三、犯罪事實三部分
    被告甲○、乙○○、丙○○對上揭事實，業據其於本院審理
    中坦承不諱，核與證人戊○○ (改名陳繹弘)於 警詢中證述
    之情節大致相符 (見編號二卷第6 頁)， 此外，並有證人周
    金福所交付黏貼有戊○○身份證資料影本（相片則為他人，
    非戊○○本人），並簽署有偽造「戊○○」之簽名及署押之
    和信電訊股份有限公司（下稱和信電訊公司）行動電話門號
    申請書5 紙 (見編號二卷第8 頁至12頁)在 卷供參，是被告
    甲○、乙○○、丙○○此部分之自白亦與事實相符，堪信為
    真實。
四、論罪科刑與新舊法比較
  (一)被告行為後，如附表所示之相關法律均業經變更，並俱於95
    年7 月1 日施行，玆經整體比較結果，裁判時法並未較為有
    利，從而依刑法第2 條第1 項規定，自應適用各該行為時法
    ，亦即修正前法至明。
  (二)核被告甲○、己○○就犯罪事實一部分所為；被告甲○、乙○○就犯罪事實二部分；被告甲○、乙○○、丙○○就犯罪
    事實三部分，係犯刑法第339 條第1 項之詐欺取財罪。渠等
    間就上開各該部分犯行有犯意聯絡，行為之分擔，皆為共同
    正犯。被告甲○、乙○○先後多次詐欺犯行，時間緊接，方
    法相同，均觸犯構成要件相同之罪名，顯係各基於概括犯意
    為之，應依修正前刑法第56條連續犯規定，各論以一罪，並
    加重其刑。
  (三)核被告己○○就犯罪事實一所為，除犯刑法339 條第1 項之
    詐欺取財罪外，尚觸犯刑法第335 條第1 項之侵占罪 (起訴
    書已記載此部分之犯罪事實，然所犯法條欄漏未記載論罪法
    條，應予補充)、 電信法第56條第1 項之罪。按電信法第56
    條第1 項之罪，以意圖為自己或第三人不法之利益，使用有
    線、無線或其他電磁方式，盜接或盜用他人電信設備通信者
    為要件。本罪之處罰詐得免繳電信通信費用之不法利益規定
    ，乃刑法詐欺得利罪之特別法，依特別法優於普通法之原則
    ，自毋庸再論以刑法詐欺得利罪。且按本罪構成要件所稱以
    有線、無線或其他電磁方式，盜接或盜用他人電信設備通信
    者，並不限於以盜拷他人行動電話之序號、內碼等資料於自
    己之手機內，為盜用之唯一方式，其他諸如：盜打他人電話
    為通信行為；以自己之電話機盜打他人電話為通信行為；或
    意圖為自己不法之所有，竊取他人之行動電話手機，進而為
    盜打通信之行為；或僅以使用竊盜之意思，擅取他人之行動
    電話手機為盜打通信之行為等，不一而足，皆成立本罪（最
    高法院88年度臺非字第43號判決要旨參照）。被告己○○先
    後多次盜用他人電信設備通信之犯行，時間緊接、方法相同
    ，所犯係構成要件相同之罪名，顯係基於概括犯意為之，為
    連續犯，應依刑法第56條之規定以一罪論，並加重其刑。被
    告己○○所犯上開電信法第56條第1 項連續盜用他人電信設
    備、侵占二罪間，有方法、目的之牽連關係，應從一較重之
    電信法第56條第1 項處斷。又被告己○○所犯詐欺取財與電
    信法第56條第1 項兩罪，犯意各別，行為互殊，應予分論併
    罰。檢察官起訴書所載「被告己○○所犯為詐欺取財及電信
    法第56條之牽連犯」等語，尚屬誤會，應予更正。
  (四)爰審酌被告甲○、己○○、丙○○並無前科，被告乙○○於
    本件行為前，未曾受有期徒刑以上刑之宣告，有臺灣高等法
    院被告前案紀錄表可稽，其因一時貪圖小利，竟以詐術騙取
    手機，轉售得利，核其行為殊屬不該，惟念渠等所得甚微，
    參以被告四人所詐騙手機之數量不多及各被告詐騙之次數，
    並考量渠等均已坦認犯行，且被告己○○盜打之電話已繳清
    電話費，有其提出之電話交易往來明細查詢單3 紙在卷可佐
     ( 見 本院卷第78頁至80頁)等 一切情狀，分別量處如主文
    所示之刑，並諭知易科罰金之標準。
貳、不另為無罪之諭知部分：
    公訴意旨另以：甲○於90年6 月間將周金福（業經台灣高雄
    地方法院檢察署檢察官92年偵字第15148 號不起訴處分在案
    ）於不詳時、地交付黏貼有戊○○身份證資料影本（相片則
    為他人，非戊○○本人），並簽署有偽造「戊○○」之簽名
    及署押之和信電訊公司行動電話門號申請書，交由丙○○持
    以行使之行為分擔方式，共同向該公司申辦行動電話門號三
    線（0000000000、00 00000000 及0000000000），使和信電
    訊公司人員誤認確係戊○○本人申請而將該三線行動電話門
    號及手機交予甲○、乙○○及丙○○三人，足生損害於戊○○及和信電信公司，因認被告三人共同涉犯刑法第210 條、
    216 條之行使偽造私文書云云。
  (一)訊據被告甲○、乙○○、丙○○堅決否認有何行使偽造文書
    之犯行，甲○辯稱：伊不確定上開黏貼有戊○○之身分證資
    料影本，並簽署有偽造「戊○○」之簽名及署押之行動電話
    申請書，是否為周金福所交付等語，被告乙○○辯稱該行動
    電話申請書非伊交予丙○○等語，被告丙○○辯稱：該申請
    書係乙○○所交付，伊不知係偽造等語，惟查：
  １證人陳繹弘（即戊○○）於警詢中證稱：有人冒其名向和信
    電訊公司申辦行動電話門號三線（0000000000、0000000000
    及0000000000）及其他三線等語 (見編號二卷第6 頁)， 此
    外，並有冒用「戊○○」姓名之和信公司行動電話申請書2
    份在卷供參 (見編號二卷第8-10頁)， 足堪認定上開有戊○○簽名及署押之行動電話申請書，確係遭人冒名偽造無訛。
  ２又證人周金福於警詢中證稱：我只是替客人代辦門號，因為
    甲○辦門號比較便宜，我才把門號交給他去辦理等語（見編
    號Ｂ卷第24頁)， 參以周金福交付予永固公司甲○代辦門號
    明細資料確有以「戊○○」名義所辦理之上開三線行動電話
    門號之記載 (見編號Ｂ卷第29頁之證物資料袋中周金福相關
    資料明細第43頁)， 足堪認定周金福將偽造戊○○名義之「
    行動電申請書」交付予甲○時，該申請書已偽填簽名、署押
    偽造完成，該申請書並非甲○所偽造甚明。
  ３再者，甲○確有交付上開偽造戊○○簽名及署押之和信公司
    行動電話門號申請書予丙○○，再由丙○○持向和信公司申
    請上開三線門號，業據被告甲○、乙○○、丙○○於本院審
    理坦承不諱 (見本院卷第176 、177 頁)， 亦堪認定「甲○
    交付上開申請書予丙○○時，該申請書已偽造完成」，該申
    請書自非乙○○、丙○○所偽造，堪可認定。本院復依職權
    將以戊○○名義偽造之申請書 (見編號二卷第8-10頁)， 與
    以丁○○名義填載之代辦人切結書 (見編號一卷第49頁)，
    相互核對，兩者在內容、外觀，實與一般電訊公司門號申請
    書之外觀、內容無何不同，從而，依卷證資料並無證據足資
    證明被告甲○、乙○○、丙○○三人知悉上開戊○○名義之
    申請書係屬偽造。
  ４末查，周金福涉及上開偽造文書之事實，業據台灣高雄地方
    法院檢察署檢察官92年度偵字第1518號不起訴處分在案，並
    經台灣高雄地方法院檢察署檢察官92年上訴字第219 號認定
    ，並無證據足資證明周金福有涉犯偽造文書罪責，應退由檢
    察官另行偵辦，有上開不起訴處分書及判決書各1 紙在卷供
    核 (見本院卷第241-249 頁)， 顯然依卷證資料尚無證據證
    明被告甲○、乙○○、丙○○有與周金福「共同行使偽造文
    書」之情事，併予敘明。
  (二)綜上，尚難認定被告甲○、乙○○、丙○○有何行使私文書
  之犯行，又公訴人認上述部分之犯行與前揭論罪科刑部分具有
  方法結果之牽連關係，為裁判上一罪之關係，故不另為無罪判
  決之諭知，併此敘明。
參、據上論斷：應依刑事訴訟法第273 條之1 第1 項、第299 條
    第1 項前段，電信法第56條第1 項、刑法第2 條第1 項、第
    11條前段、第335 條第1 項、第339 條第1 項、修正前 (下
    同) 刑法第28條、第56條、第55條、第41條第1 項前段、第
    51條第1 項第6 款，罰金罰鍰提高標準條例第1 條前段、廢
    止前罰金罰鍰提高提高標準條例第2 條，判決如主文。
本案經檢察官李門騫到庭執行職務。
中    華    民    國     95     年    8     月  31   日
                  刑事第十三庭  法  官  張金柱
以上正本證明與原本無異。
如不服本判決，應於收受送達後10日內向本院提出上訴書狀。
（須附繕本）
中    華    民    國    95    年     9    月    5    日
                                書記官  蘇  豫
附錄論罪法條：
中華民國刑法第三百三十九條
(普 通詐欺罪)意 圖為自己或第三人不法之所有，以詐術使人將
本人或第三人之物交付者，處五年以下有期徒刑、拘役或科或併
科一千元以下罰金。
以前項方法得財產上不法之利益或使第三人得之者，亦同。
前二項之未遂犯罰之。
電信法第五十六條
意圖為自己或第三人不法之利益，以有線、無線或其他電磁方式
，盜接或盜用他人電信設備通信者，處五年以下有期徒刑，得併
科新台幣一百五十萬元以下罰金。
意圖供自己或第三人盜接或盜用他人電信設備通信，而製造、變
造或輸入電信器材者，處一年以上七年以下有期徒刑，得併科新
台幣三百萬元以下罰金。意圖供第三人盜接或盜用他人電信設備
通信，而販賣、轉讓、出租或出借電信器材者，亦同。
意圖供自己或第三人犯罪之用而持有前項之電信器材者，處三年
以下有期徒刑，得併科新台幣五十萬元以下罰金。
第一項及第二項之未遂犯罰之。
┌──────────────────────────────────────────────────┐
│附表：                                                                                              │
├──────┬─────────────┬─────────────┬───────┬───────┤
│相關變更條文│行為時法（下稱舊法）之內容│裁判時法（下稱新法）之內容│比  較  理  由│備    註      │
├──────┼─────────────┼─────────────┼───────┼───────┤
│【罰金刑貨幣│依法律應處罰金、罰鍰者，就│中華民國94年1 月7 日法修正│刑法之貨幣單位│經按現行法規所│
│單位之變更】│其原定數額得提高為2 倍至10│施行後，刑法分則編所定罰金│由「元（指銀元│定貨幣單位折算│
│罰金罰鍰提高│倍（刑法乃係定明10倍）。第│之貨幣單位為新臺幣。94年1 │）」變更為「新│新臺幣條例第2 │
│標準條例第1 │1 條所定得提高倍數之規定，│月7 日刑法修正時，刑法分則│臺幣」，且刑法│條之規定折算後│
│條前段、第5 │於本條例修正後制定之法律，│編未修正之條文定有罰金者，│分則之罰金數額│等值，是以新法│
│條→刑法施行│不適用之；本條例修正前公布│自94年1 月7 日刑法修正施行│，亦視該分則先│並未較有利    │
│法第1 之1 條│之法律，於本條例修正後修正│後，就其所定數額提高為30倍│前曾修正與否，│              │
│第1 項、第2 │其罰金罰鍰數額或法律經全部│。但72年6 月26日至94年1 月│而分別提高3 或│              │
│項          │修正而其罰金罰鍰數額未予變│7 日新增或修正之條文，就其│30倍。        │              │
│            │更者，亦同。              │所定數額提高為3 倍。      │              │              │
├──────┼─────────────┼─────────────┼───────┼───────┤
│刑法第33條第│罰金：（銀元）1 元以上。  │罰金：新臺幣1000元以上，以│罰金刑之下限，│舊法有利      │
│5 款：罰金刑│                          │百元計算。                │由銀元10元（亦│              │
│下限變更    │                          │                          │經提高）即新臺│              │
│            │                          │                          │幣30元，提高為│              │
│            │                          │                          │新臺幣1000元  │              │
├──────┼─────────────┼─────────────┼───────┼───────┤
│【易科罰金折│犯最重本刑為5 年以下有期  │犯最重本刑為5 年以下有期徒│易科罰金折算標│舊法有利      │
│算標準變更】│徒刑以下之刑之罪，而受6 個│刑以下之刑之罪，而受6 個月│準由銀元300 元│              │
│修正前刑法第│月以下有期徒刑或拘役之宣告│以下有期徒刑或拘役之宣告者│即新臺幣900 元│              │
│41條第1 項前│…得以（銀元，下同）1 元以│，得以新臺幣1000元、2000元│，提高為以新臺│              │
│段、修正前罰│上3 元以下折算1 日，易科罰│或3000元折算1 日，易科罰金│幣1000元、2000│              │
│金罰鍰提高標│金。依刑法第41條易科罰金…│。                        │元或3000元折算│              │
│準條例第2 條│就其原定數額提高為100 倍折│                          │1 日。        │              │
│→現行刑法第│算1 日；法律所定罰金數額未│                          │              │              │
│41條第1 項前│依本條例提高倍數，或其處罰│                          │              │              │
│段          │法條無罰金刑之規定者，亦同│                          │              │              │
│            │。                        │                          │              │              │
├──────┼─────────────┼─────────────┼───────┼───────┤
│連續犯      │修正前刑法第56條：「連續數│刪除刑法第56條            │行為後新法已刪│依新法第2 條第│
│            │行為而犯同一之罪名者，以一│                          │除連續犯規定，│1 項規定，比較│
│            │罪論。但得加重其刑至二分之│                          │此刪除雖非犯罪│新、舊法之結果│
│            │一。」。                  │                          │構成要件之變更│，仍應適用較有│
│            │                          │                          │，但已影響行為│利被告之行為時│
│            │                          │                          │人刑罰之法律效│即舊法論以連續│
│            │                          │                          │果，自屬法律之│犯（最高法院95│
│            │                          │                          │變更。        │年第8 次刑事庭│
│            │                          │                          │              │會議決議參照）│
├──────┼─────────────┼─────────────┼───────┼───────┤
│牽連犯      │犯一罪而其方法或結果之行為│已刪除                    │牽連犯依修正前│舊法有利      │
│            │犯他罪名者，從一重處斷。  │                          │即行為時之規定│              │
│            │                          │                          │，應從一重之罪│              │
│            │                          │                          │處斷。修正後之│              │
│            │                          │                          │刑法既已刪除牽│              │
│            │                          │                          │連犯之規定，則│              │
│            │                          │                          │所犯上述各罪應│              │
│            │                          │                          │依數罪併罰之規│              │
│            │                          │                          │定分論併罰。  │              │
├──────┼─────────────┼─────────────┼───────┼───────┤
│定執行刑之比│宣告多數拘役者，比照前款定│宣告多數拘役者，比照前款定│修正前刑法規定│對被告並無有利│
│較          │其刑期。但不得逾四個月。  │其刑期。但不得逾120 日。  │，定執行刑最長│或不利，應逕依│
│            │                          │                          │不得逾4 個月。│舊法          │
│            │                          │                          │而依修正後刑法│              │
│            │                          │                          │定執行刑最長不│              │
│            │                          │                          │得逾120日。   │              │
╠═══╤══╪═════════════╧═════════════╧═══════┼───────┤
║整體比│舊法│詐欺取財罪之法定刑                                                    │舊法最低度刑較│
║較結果│    │5 年以下有期徒刑、拘役或銀元10000 元即新臺幣30000 元以下、銀元10元即新│低，且易科罰金│
║      │    │臺幣30元以上罰金                                                      │之金額較低，較│
║      ├──┼───────────────────────────────────┤為有利        │
║      │新法│5年以下有期徒刑、拘役或新臺幣30000元 以下、新臺幣1000元以上罰金       │              │
╚═══╧══╧═══════════════════════════════════╧═══════╛


司法院資訊處製作；財團法人民間司法改革基金會備份。
